【裁判字號】    98,易,1192
【裁判日期】    981225
【裁判案由】    恐嚇
【裁判全文】
臺灣高雄地方法院刑事判決              98年度易字第1192號
公  訴  人  臺灣高雄地方法院檢察署檢察官
被      告  丙○○
上列被告因恐嚇案件，經檢察官提起公訴（98年度偵字第17193
號），本院判決如下：
    主  文
丙○○共同犯恐嚇危害安全罪，處有期徒刑參月，如易科罰金，
以新臺幣壹仟元折算壹日。
    事  實
一、丙○○於民國96年（起訴書誤載為97年）8 月16日晚間8 時
    30分許，偕同女友王阿娥（另經檢察官不起訴處分確定）及
    3 名不詳姓名年籍成年男子，前往甲○所經營位在高雄市○
    鎮區○○路174 號之「新雪理髮廳」，欲向該店經理即綽號
    「榮仔」之男子索討其積欠王阿娥之款項。詎丙○○因不滿
    王阿娥表示榮仔不在店內，亦無法聯絡榮仔前來等語，竟與
    上開3 名不詳姓名年籍成年男子，共同基於恐嚇危害安全之
    犯意聯絡，推由其中1 名不詳姓名成年男子猛力拍打櫃檯、
    辱罵「幹你娘」等語，並將櫃檯上之電話摔至地面毀壞（毀
    損部分因撤回告訴，另經檢察官不起訴處分確定），丙○○
    則以臺語向甲○恫稱：「幹你娘雞歪，若不將妳逗陣的榮仔
    交出來，店就讓妳不能開」等語，使甲○心生恐懼，致生危
    害於安全。嗣經甲○對王阿娥提起告訴，循線查獲。
二、案經臺灣高雄地方法院檢察署檢察官自動檢舉偵查起訴。
    理  由
一、證據能力之判斷─
（一）被害人甲○於本院97年度簡上字第1093號（原審案號：本
      院97年度審簡字第5791號、偵查案號：臺灣高雄地方法院
      檢察署97年度偵字第18942 號。以下均稱「另案」）警詢
      中之陳述，與其後於本院審理本案時證述內容未盡相符。
      惟其於另案警詢中係主動申告，審理中亦未曾表示員警有
      何不當詢問之情形，依其於另案警詢時陳述之客觀環境及
      條件，具有可信之特別情況，且為證明被告丙○○本件犯
      罪存否所必要，而本院審理本案時，已給予被告詰問證人
      之機會，被告之對質詰問權已受保障，依刑事訴訟法第15
      9 條之2 之規定，被害人甲○於另案警詢中之陳述，自得
      作為證據。
（二）按刑事訴訟法第158 條之3 規定：「證人、鑑定人依法應
      具結而未具結者，其證言或鑑定意見，不得作為證據」。
      所謂「依法應具結而未具結者」，係指檢察官或法官依刑
      事訴訟法第175 條之規定，以證人身分傳喚被告以外之人
      到庭作證，或雖非以證人身分傳喚到庭，而於訊問調查過
      程中，轉換成證人身分為調查時，此時其等供述之身分為
      證人，則檢察官、法官自應依同法第186 條有關具結之規
      定，命證人供前或供後具結，其陳述始符合第158 條之3
      之規定，而有證據能力。若檢察官或法官非以證人身分而
      傳喚被告以外之人（如告訴人、被害人、另案被告）到庭
      訊問時，因其非立於證人之地位而為陳述，即與「依法應
      具結」之要件不合，不生應命具結之問題（最高法院98年
      度臺上字第6365號判決意旨參照）。本件被害人甲○、另
      案被告王阿娥於另案偵查中向檢察官所為之陳述，係分別
      以被害人、另案被告之身分，均非以證人身分而受訊問，
      自無應命具結之問題。且被害人甲○其後已於本院審理中
      到庭以證人身分具結而為證述，並接受被告之反對詰問；
      另案被告王阿娥則未經當事人聲請傳喚到庭進行交互詰問
      ，已給予詰問之機會而不行使，依刑事訴訟法第159 條之
      1 第2 項之規定，上開被害人、另案被告非以證人身分而
      在檢察官面前未經具結之陳述，均得採為判斷之基礎。
（三）證人甲○、乙○○○、劉楊冊、王阿娥於另案審理中所為
      證述，屬被告以外之人於審判外向法官所為之陳述，被告
      並於本院準備程序中聲請引用證人王阿娥於另案審判中之
      證述作為證據，依刑事訴訟法第159 條之1 第1 項之規定
      ，均得作為證據。至證人甲○、乙○○○、劉楊冊於另案
      偵查中經具結後向檢察官所為之陳述，均經具結以擔保其
      陳述之真實性，且未曾表示檢察官有何不當訊問之情形，
      依其於偵查中陳述之客觀環境及條件，並無顯不可信之情
      況。又證人甲○嗣於本院審理本案時，已到庭接受檢察官
      、被告進行交互詰問；被告於本院審理中經詢有何證據聲
      請調查，並不聲請傳喚證人證人乙○○○、劉楊冊人到庭
      詰問（見本院98年度審易字第1714號卷【下稱本案審易卷
      】第14頁、98年度易字第1192號卷【下稱本案易字卷】第
      50頁），已給予對質詰問證人之機會而不行使，依刑事訴
      訟法第159 條之1 第2 項之規定，證人甲○、乙○○○、
      劉楊冊於偵查中經具結所為證述，均有證據能力。
二、認定事實所憑證據及被告之辯解─
    訊據被告丙○○矢口否認有何恐嚇危安犯行，辯稱：當日因
    新雪理髮廳經理叫王阿娥到理髮廳拿錢，伊才載王阿娥過去
    ，其他那些男子都不是伊帶去的，伊僅站在店門口等候，並
    未進入，亦未對甲○恫稱要她的店開不下去云云。經查：
（一）被告丙○○先後於96年8 月14日晚間8 時30分許、同年月
      16日晚間8 時30分許，二度搭載其女友王阿娥前往新雪理
      髮廳，欲向該理髮廳經理索討欠款，均未獲該經理會晤及
      清償等情，為被告所自承（見本案易字卷第55頁），且經
      證人即另案被告王阿娥於另案審判中（見本院97年度簡上
      字第1093號卷【下稱另案簡上卷】第53、54頁）、證人即
      被害人甲○於另案及本案審判中（見另案簡上卷第49頁、
      本案易字卷第43-44 頁），分別證述綦詳。復有新雪理髮
      廳96年8 月16日監視錄影系統錄影光碟（錄影時間自當日
      晚間8 時26分59秒起至8 時59分0 秒止）1 張附卷可查（
      光碟片附於臺灣高雄地方法院檢察署97年度偵字第797 號
      卷【下稱另案偵卷二】卷末光碟片存放袋內），先後經檢
      察官及本院勘驗無誤，分別製有勘驗筆錄各1 份在卷可參
      （見另案偵卷一第26頁、本案易字卷第50-54 頁）。且依
      本院勘驗上開錄影光碟結果，於錄影期間確有另案被告王
      阿娥及其他4 名無法辨識容貌穿著之男子進出新雪理髮廳
      ，分別與被害人甲○交談，其中1 名男子並有拍打店內櫃
      檯桌面、將櫃檯上電話摔落地面之畫面（見本案易字卷第
      50-54 頁），並有錄影光碟畫面翻拍照片20幀在卷可稽（
      見本案易字卷第30-39 頁），此部分之事實，已堪認定。
（二）證人甲○於本院審理中證稱：伊自96年起，經營新雪理髮
      廳迄今，王阿娥曾在店內工作，惟案發前即已離職。王阿
      娥於任職期間曾與店內經理即綽號「榮仔」之陳石榮賭博
      ，榮仔積欠王阿娥賭金。伊本身與王阿娥則無恩怨，案發
      前亦不認識王阿娥之男友丙○○，係王阿娥於96年8 月14
      日、96年8 月16日兩度帶丙○○來店裡找榮仔。第一次（
      96年8 月14日）只有丙○○、王阿娥二人來，榮仔不在，
      丙○○與王阿娥也沒多說什麼。第二次（96年8 月16日）
      晚上7 、8 點，王阿娥帶了3 或4 個男人來，都二、三十
      歲人，也是要找陳石榮，丙○○在「措幹譙」（臺語辱罵
      之意），另一個矮矮的頭髮短短的類似光頭的男子則拍打
      櫃檯、罵三字經，並把櫃檯上的電話摔下來弄壞掉，店內
      的小姐都躲起來，丙○○並罵稱：「幹你娘雞歪，店讓你
      不能開」（臺語），伊聽到這句話會怕，帶來那麼多人，
      當然會怕，伊認為丙○○說讓伊店不能開，就是要找人把
      店砸壞，來找麻煩的意思，但是伊店不開，沒辦法生活。
      伊確定說這句話的人是丙○○，不是其他男子或王阿娥，
      因為伊親耳聽到等語（見本案易字卷第43-46 頁）。證人
      即新雪理髮廳員工劉楊冊於另案偵查中證稱：當天晚上8
      點多，王阿娥與一個男子帶了好幾人一起進來，那個男子
      罵甲○「幹你娘」等三字經，還說若不交出榮仔，就不會
      讓我們開店了，他們非常大聲，伊等會怕就躲到後面去等
      語（見另案偵卷一第31頁）；證人即新雪理髮廳員工乙○
      ○○於另案偵查中證稱：當天晚上8 點多，王阿娥叫了好
      多男人來，丙○○有進入店內罵「幹你娘雞歪」，並向甲
      ○說若不交出她「逗陣仔」（臺語男女朋友之意）榮仔出
      來，店不讓她開下去等語（見另案偵卷二第51頁）。上開
      證人證述情節大致相符，且其等前與被告均不相識，並無
      宿怨，應無甘冒偽證罪責而故意誣陷被告之理。其證述堪
      予採信，被告確與其他不詳姓名成年男子進入新雪理髮廳
      ，以前揭粗語辱罵被害人甲○、拍打櫃檯並將櫃檯上之電
      話摔落地面，被告復向被害人恫稱：「幹你娘雞歪，若不
      將妳逗陣的榮仔交出來，店就讓妳不能開」等語，已堪認
      定。且依被告等數名男子進入店內大聲辱罵、拍打櫃檯、
      摔壞電話等暴力言語及動作，被告上開恐嚇言語於客觀上
      顯足使被害人恐懼其帶人砸店或找碴，而心生畏懼，致生
      危害於安全甚明。
（三）被告雖辯稱其於96年8 月16日晚間僅在店門口等候女友王
      阿娥，並未進入店內，且與其他進入店內之男子均不相識
      云云。然證人甲○、劉楊冊、乙○○○均證稱被告確有進
      入店內並為上開恐嚇言語，業如前述。況依本院勘驗上開
      錄影光碟結果，計有4 名男子進出店內，並與被害人甲○
      在接近門口之櫃檯處爭吵，期間更發生拍打櫃檯、摔落電
      話等衝突，而另案被告王阿娥始終在櫃檯旁與被害人理論
      等情，有上開勘驗筆錄在卷可參（見本案易字卷第50-53
      頁）。倘如被告所辯，其係站在門口等候，顯可發現店內
      發生激烈衝突，豈有不顧女友王阿娥之安危，仍不入內將
      王阿娥帶離之理，所辯顯違常情，自難採信。至於被告聲
      請調閱新雪理髮廳門口另支拍攝門外情形之監視錄影系統
      錄影光碟，經本院函請高雄市政府警察局前鎮分局前往調
      閱，復稱：經本分局草衙派出所巡佐張以竹現場查訪結果
      ，該理髮廳負責人曾商請工程人員拷貝98年8 月16日晚間
      8 時至9 時監視器畫面，惟因攝影機故障，故無法拷貝等
      語，有該局98年9 月17日高市警前分偵字第0980023411號
      函暨98年9 月7 日交辦單各1 份在卷可稽（見本案審易卷
      第22-23 頁），被告所聲請調查之該項證據，顯已不能調
      查，附此敘明。
三、論罪科刑部分─
    核被告丙○○所為，係犯刑法第305 條之恐嚇危害安全罪。
    被告與上開3 名不詳姓名年籍之成年男子就本件恐嚇犯行間
    ，有犯意聯絡及行為分擔，應論以共同正犯。公訴意旨未論
    以共同正犯，容有未洽。爰審酌被告僅因女友王阿娥向新雪
    理髮廳經理榮仔索討欠款未果，竟帶同其他3 名不詳姓名之
    成年男子前往該理髮廳，以上開暴力之言語動作，共同恐嚇
    被害人甲○，行徑囂張，目無法紀，致被害人恐懼莫名，且
    危害治安，犯罪所生危害非輕，迄未與被害人達成和解，亦
    未曾表示任何歉意，本不宜輕縱；衡以其前無犯罪科刑紀錄
    ，有臺灣高等法院被告前案紀錄表1 份在卷可按（見本案易
    字卷第59頁），素行尚可，及其智識程度、生活狀況等一切
    情狀，量處如主文所示之刑，並諭知以新臺幣1 千元折算1
    日之易科罰金折算標準，以資儆懲。
據上論斷，應依刑事訴訟法第284 條之1 、第299 條第1 項前段
，刑法第28條、第305 條、第41條第1 項前段，刑法施行法第1
條之1 ，判決如主文。
本案經檢察官鄧怡君到庭執行職務。
中    華    民    國    98    年    12    月    25    日
                  刑事第十六庭  法  官  林柏壽
以上正本係照原本作成。
如不服本判決應於收受判決後10日內向本院提出上訴書狀，並應
敘述具體理由。其未敘述上訴理由者，應於上訴期間屆滿後20日
內向本院補提理由書（均須按他造當事人之人數附繕本）「切勿
逕送上級法院」。
中    華    民    國    98    年    12    月    25    日
                                書記官  洪嘉慧
附錄本案論罪科刑法條：
刑法第305 條
以加害生命、身體、自由、名譽、財產之事，恐嚇他人致生危害
於安全者，處2 年以下有期徒刑、拘役或3 百元以下罰金。

司法院資訊處製作；財團法人民間司法改革基金會備份。
